【裁判字號】    89,訴,4
【裁判日期】    891026
【裁判案由】    違反槍砲彈藥刀械管制條例
【裁判全文】
臺灣臺東地方法院刑事判決                              八十九年度訴字第四號
    公  訴  人  臺灣台東地方法院檢察署檢察官
    被      告  甲○○
右列被告因違反槍砲彈藥刀械管制條例案件，經檢察官提起公訴（八十八年度偵字第
二七九七號），本院判決如左：
    主  文
甲○○無罪。
    理  由
一、公訴意旨略以：如起訴書所載（如附件）。
二、公訴人認被告甲○○涉有如起訴書所述犯行，而認被告違反槍砲彈藥刀械管制條
    例第十三條第四項之罪，無非係以被告於前述時、地，未經主管機關許可，持有
    可供作彈藥主要組成零件之圓形金屬彈殼五顆。並提出該扣案彈殼五顆及公訴人
    所為之履勘筆錄一件，認該彈殼為圓形外型，結構完整，如填裝火藥及彈頭後，
    足以組成可擊發且具殺傷力之子彈等語。
三、按犯罪事實應依證據認定之，無證據不得推定其犯罪事實；又不能證明被告犯罪
    者，應諭知無罪之判決。刑事訴訟法第一百五十四條、第三百零一條第一項分別
    定有明文。復按刑事訴訟上證明之資料，無論其為直接證據或間接證據，均須達
    於通常一般之人均不致有所懷疑，而得確信其為真實之程度，始得據為有罪之認
    定，若其關於被告是否犯罪之證明未能達此程度，而有合理之懷疑存在時，致使
    無從形成有罪之確信，在刑事訴訟「罪疑唯輕」、「無罪推定」原則下，根據「
    罪證有疑，利於被告」之證據法則，即不得遽為不利被告之認定，最高法院七十
    六年台上字第四九八六號判例意旨曾強調此一原則，足資參照。
四、訊據被告甲○○固不否認持有扣案彈殼五顆之事實，惟堅決否認該等彈殼為構成
    彈藥之主要組成零件，辯稱：為警查獲者尚有玩具槍一枝，彈殼係配屬該槍枝，
    槍枝鑑定不具殺傷力，彈殼亦不具殺傷力才是等語。查被告為警查獲時除持有本
    案未裝填火藥之彈殼五個外，尚持有玩具手槍一枝，有被告警、偵訊筆錄各一件
    ，及警局移送書、相片一幀等附警訊卷足證，該槍枝經警送內政部刑事警察局鑑
    定結果，認不具殺傷力，有該局鑑驗通知書一件附偵查卷足證，是本案所查扣之
    彈殼係配屬於該枝不具殺傷力之槍枝，堪以證明。公訴人未以被告持有構成槍枝
    之主要零件對被告提起公訴，反以被告持有構成彈藥之主要組成零件提起公訴，
    自應有更為直接且明確之證據。按槍砲、彈藥之主要組成零件，在未組成為完整
    之槍砲、彈藥前，本難遽認該零件具有殺傷力，槍砲彈藥刀械管制條例所以將構
    成槍砲、彈藥之主要組成零件列為處罰之客體，乃係以立法將法益保護前置化，
    其實質上屬製造或持有槍砲、彈藥之預備犯或危險犯性質。是以所謂「主要組成
    零件」，立法上即有予以明確規範之必要，否則主管機關亦應基於法律明確之授
    權予以規定，否則即有違法憲法上法明確性原則之虞，此外，是否構成主要組成
    零件，尚不得以抽象之概念認定，而應由司法機關於個案事實上適用法令予以明
    確（司法院大法官議決釋字第四三二號解釋意旨參見）。復按內政部於八十六年
    十一月二十四日以（八六）內警字第八六七０六八三號函，基於槍砲彈藥刀械管
    制條例第四條第三項之授權，以法規命令之性質及方式，公告屬手槍、改造模型
    槍及其他各式槍砲、彈藥之主要組成零件，其中構成彈藥之主要組成零件，雖包
    括「彈殼」在內，惟仍應審酌個案事實，視是否足有可能構成具殺傷力之彈藥為
    已足。查公訴人以自行之履勘筆錄，認定本案扣案彈殼「如填裝火藥及彈頭後，
    足以組成可擊發且具殺傷力之子彈」，其推論過程及依據尚未明確，經本院函請
    主管且專業機關內政部警政署刑事警察局，鑑定本案彈殼究竟可否構成子彈之主
    要零件，該局以八十九年八月二十四日（八九）刑鑑字第一一九七二０號函覆本
    院稱：「送鑑子彈五顆，均實係完具槍金屬彈殼，依現狀認不具殺傷力。送鑑之
    彈殼認可裝填或藥及金屬彈頭，惟認非屬槍砲彈藥刀械管制條例所列管之主要組
    成零件」等語。前述專業機關認本案彈殼「非屬槍砲彈藥刀械管制條例所列管之
    主要組成零件」，甚為明確，另甫以被告於同時為警所查扣之槍枝，經鑑定為玩
    具槍，不具殺傷力，業如前述，如謂配屬該槍枝之彈殼為可以具殺傷力之子彈，
    顯有輕重失衡之感。是本院基於尊重專業性鑑定機關之判斷餘地，及「罪證有疑
    ，利於被告」之證據法則，本案在查無更明確且直接之證據下，基於內政部警政
    署刑事警察局之專業判斷，及前述槍枝不具殺傷力，公訴人亦未查明有無主要組
    成零件之情，配屬彈殼自無具殺傷力及構成主要組成零件之可能的合理推論下，
    自不能證明被告犯本罪。
五、此外，本院在本案現存證據基礎上，依職權調查其他相關事證，仍查無其他積極
    之證據，足認被告確有公訴人所指犯行，是不能證明被告有罪，依法自應諭知無
    罪之判決，以示審慎。
據上論斷，應依刑事訴訟法第三百零一條第一項，判決如主文。
本案經檢察官薛樂儀到庭執行職務
中    華    民    國      八十九      年      十      月      二十六    日
                                  臺灣臺東地方法院刑事庭
                                    法  官  錢  建  榮
右正本證明與原本無異。
如不服本判決，應於判決送達後十日內向本院提出上訴狀。（須附繕本）
「切勿逕送上級法院」
                                    書記官  林  建  成
中    華    民    國      八十九      年      十      月      二十七    日
附件：起訴書一件。


司法院資訊處製作；財團法人民間司法改革基金會備份。
